【裁判字號】    89,訴,2075
【裁判日期】    891213
【裁判案由】    偽造文書
【裁判全文】
臺灣臺中地方法院刑事判決                        八十九年度訴字第二Ｏ七五號
    公  訴  人  臺灣臺中地方法院檢察署檢察官
    被      告  己○○
                丁○○
    共      同
    選任辯護人  黃佩韻
右列被告等因偽造文書案件，經檢察官提起公訴（八十九年度偵字第一三七四一號）
，本院判決如左：
    主      文
己○○、丁○○，均無罪。
    理      由
一、公訴意旨略以：被告己○○為雋邦企業股份有限公司（現改為友邦資融股份有限
    公司，以下簡稱雋邦公司）之業務人員，被告丁○○則為順益汽車公司（以下簡
    稱順益公司）之業務員，二人於民國八十六底，共同意圖為自己不法之所有，與
    在報上刊登專辦汽車貸款廣告之不詳姓名年籍「吳代書」之人共謀，趁被害人乙○○因整修房屋，需費新台幣（下同）三十萬元，資金不足，與報紙上刊登廣告
    自稱「吳代書」之人接洽，由被告丁○○及己○○至被害人乙○○住處，不顧被
    害人乙○○、丙○○夫婦借錢修繕房屋之表示，持空白本票、交車確認單及附條
    件買賣契約書供被害人乙○○簽署，並謊稱只要簽寫前揭文件，「吳代書」即會
    將借款交付等語，使被害人乙○○、丙○○陷於錯誤，而假向順益公司訂購自用
    小客車一輛（車號Ａ八－四八三一號），並由雋邦公司辦理分期付款附條件買賣
    ，由被害人乙○○與雋邦公司訂立分期付款附條件買賣契約書，被告二人並假造
    被害人乙○○之訂單約定書及動產擔保附條件買賣設定書上被害人乙○○之簽名
    及印文，致雋邦公司誤將款項撥付給順益公司，車輛則由被告丁○○交由冒名林
    志龍之人領走，再註銷車籍，多次轉賣給他人圖得不法利益，使被害人乙○○無
    端背負貸款債務，友邦公司因此無法回收貸款，並由友邦公司聲請查封被害人乙○○房屋，因認被告己○○、丁○○共同涉有刑法第二百十六條、第二百十條之
    行使偽造私文書罪及第三百三十九條第一項之詐欺取財罪嫌云云。
二、按犯罪事實應依證據認定之，無證據不得推定其犯罪事實，又不能證明被告犯罪
    者，應為無罪判決之諭知，刑事訴訟法第一百五十四條、第三百零一條第一項定
    有明文。又認定不利於被告之證據須依積極證據，苟積極證據不足為不利於被告
    事實之認定時，即應為有利被告之認定，更不必有何有利之證據，最高法院三十
    年上字第八一六號判例可資參照。
三、公訴人認被告己○○、丁○○共同涉有行使偽造私文書罪及詐欺取財罪行，無非
    以被害人乙○○、丙○○之指訴，及認定被告二人早知被害人乙○○、丙○○經
    濟能力有限，又要修理房屋，係要借錢修屋而非購買車輛，竟與人串通以誘使被
    害人乙○○假購車真騙車之方式，詐取車輛為其主要論據。訊據被告二人均堅決
    否認右揭犯行，被告己○○辯稱：其不認識「吳代書」，雋邦公司中部地區貸款
    係其在負責，所以順益公司的業務員其都認識，乙○○購車係由其對保，全志民
    完全沒有提到要修理房屋之事，本件完全是汽車貸款，所有文件都是乙○○自己
    簽名的，且交車是順益公司自行負責，其並未偽造文書及詐欺取財等語；被告丁○○則辯稱：其不認識「吳代書」，順益公司汽車貸款是向雋邦公司辦理，是乙○○打電話到順益公司說要買車，因係其接聽，所以由其去找乙○○接洽，其與
    己○○找乙○○對保時，只有談及汽車貸款的事，交車時是丙○○打電話到順益
    公司說要委託林志龍來辦理的，其有核對林志龍身分證，且經課長戊○○同意後
    才交車的，其並未偽造文書及詐欺取財等語。
四、經查：
(一)、被告二人始終堅稱不認識「吳代書」之人，且依被害人丙○○於本院審理時指稱
    ：「（當初是何原因，而向被告等人接洽？）我們是看聯合報廣告打電話向吳代
    書辦理貸款，並非直接和被告接洽」、「（在電話中吳代書如何說明？）電話中
    他說會有兩個人來找我們接洽辦理借貸文件」、「（被告二人去找你們時如何說
    明？）他們自稱是業務員，拿二份文件給我公公及先生簽名」、「（他們只是這
    樣說而已？）是的」、「（有無表明是吳代書要他們來的？）沒有這樣說」、「
    （丁○○有無說是汽車貸款或向吳代書借款會撥來？）他只說三天後我們借的錢
    會撥下，並沒有提到汽車貸款的事，自始至終都沒有提到吳代書」等語，及被害
    人乙○○於本院審理時指稱：「（他們二人有無表示何人要他們來？）沒有，也
    沒有提到吳代書」等語，足見本件係被害人乙○○、丙○○主動向「吳代書」之
    人接洽借款，原非被告二人出於主動，且衡諸情理，倘係「吳代書」者所指派之
    人與被害人乙○○、丙○○接洽，應無不表明係受「吳代書」者指定代理之可能
    ，申言之，被告二人在辦理對保之時，應不知所稱「吳代書」者為何人。況被告
    己○○當時任職雋邦公司，台中地區之貸款業務多數由其負責，被告丁○○則任
    職順益公司，本件汽車之訂單及交車手續由其負責，此據被告二人供明在卷，亦
    有交車確認單影本一份附於偵查卷可稽，如此明確可知何人所為的對保及訂車、
    交車手續，一旦發生問題，輕易可究責於被告二人，且上開汽車在未辦理動產擔
    保抵押設定之前，即已遭過戶，亦可確認雋邦公司必定察知此項問題，則被告二
    人果若真有詐欺之意圖，應當不至於有如此拙劣之犯罪手法。證人甲○○即雋邦
    公司法務人員於偵查中證稱：「．．這輛車在被移轉登記時，我有與己○○去找
    丙○○與乙○○，但只有丙○○在，她說這輛車是要去銀行辦貸款修繕房屋，由
    一位吳代書所承辦的」等語，及於本院審理時證稱：「（八十七年一月間有無陪
    被告己○○到乙○○家中查本件汽車被過戶的原因？）有」、「（當時丙○○如
    何說明？）她說看報紙要辦貸款，吳代書有和她聯繫，本來去是要和他們商討如
    何解決」、「（本件事發時己○○如何向公司表示？）他第一個向我說，說車子
    已被過戶了，我有陪他去找乙○○是否為惡意詐欺，商討解決」等語，核與被害
    人丙○○於本院審理時指稱：「他（指甲○○）有到我家說騙他們的車子及錢，
    要告我們詐欺」等語相符，雋邦公司並於八十七年九月十七日向臺灣南投地方法
    院檢察署對被害人提出詐欺之告訴（嗣經不起訴處分），此有上開案卷可按，觀
    諸上開後續之處理情形，足徵被告己○○應係正常辦理汽車貸款，至發現汽車已
    遭過戶時始察知有受騙之問題無誤。
(二)、本件附條件買賣契約書、順益汽車交車確認單，均係由被害人乙○○所親簽，此
    據被害人乙○○陳明在卷，原難認被告二人有何偽造上開私文書之犯行。而被害
    人乙○○之父全良賜於臺灣南投地方法院八十七年度投簡字第一八四號給付票款
    事件審理時抗辯：「因需款整修房屋，乃委請乙○○及媳婦丙○○向人週轉現金
    ，彼等乃向吳代書其人接洽，吳代書告以須辦理信用貸款且以買車名義」等語，
    此有上開民事判決影本一份附於偵查卷可稽；及被害人乙○○於本院審理時另指
    稱：「（是否知道要辦理汽車貸款？）我知道」、「（是否知悉附條件買賣契約
    書？）知道」等語，及被害人丙○○於本院審理時指稱：「（是否以前有辦過汽
    車貸款過？）有，所以我們知道貸款過程」、「．．當時有另外一部車子有貸款
    」等語，顯然被害人乙○○、丙○○應明瞭辦理汽車貸款之程序，並知悉與被告
    二人係辦理汽車貸款之對保手續，則本件被告丁○○自是有辦理出售車號Ａ八－
    四八三一號自小客車給被害人乙○○之手續，則其縱在另紙順益企業訂單約定書
    之內部文件之「行號」欄下書寫「乙○○」字樣，亦不過是記載乙○○之個人資
    料，應非偽造私文書之行為。又被害人乙○○已將身分證交付給「吳代書」者，
    丙○○亦有將全良賜土地所有權狀（其上有乙○○家中住址）傳真給「吳代書」
    者，並留有其家中電話給「吳代書」者，此據被害人乙○○、丙○○於本院審理
    時陳述明確，則「吳代書」之人對於被害人乙○○之個人身分資料已輕易掌握，
    自得據以向順益公司下汽車訂單及向雋邦公司辦理汽車貸款，順益公司及雋邦公
    司人員自會依循「吳代書」者所留電話及住址與被害人乙○○聯繫，且「吳代書
    」者既已告知被害人乙○○須以購車名義貸款，被害人乙○○於辦理對保時自仍
    深信辦理該汽車貸款手續得以取得「吳代書」者之借款，如此的犯罪手法，顯係
    利用被害人乙○○需款甚急之弱點。
(三)、上開自小客車係由冒名林志龍之人，向被告丁○○辦理交車，經被告丁○○向其
    課長戊○○報備及確認後，始將車子交付，此據證人戊○○於偵查中證述屬實，
    並有交車確認單影本一份附於偵查卷可稽。而證人林志龍於偵查中證稱：「（Ａ
    八－四八三一號車是你的嗎？）沒有」、「（是不是曾經有過這部車子？）沒有
    」、「．．我在八十五年遺失身份證，從八十六年開始就有一大堆糾紛」等語，
    且經臺灣南投地方法院檢察署檢察官當庭勘驗林志龍之身分證確實有於八十五年
    七月二十六日補發無訛，並有其身分證影本一份附於偵查卷可參，上開自小客車
    由冒名之林志龍取走後，即登記在已遺失身分證之林志龍名下，並迅又移轉登記
    至黃瑜瑛名下，再註銷原車牌重領，此有汽車異動登記書影本二份附於偵查卷可
    按，足見「吳代書」者係精心策劃此一騙局，被害人乙○○、丙○○應係遭「吳
    代書」者所騙，尚與被告二人無涉。
(四)、前述「吳代書」者於八十六年十一月間，即與本案發生之同一時期，在借款人陳
    文清透過報紙廣告向其借款時，亦係以相同手法，於騙得順益公司業務員陳柏祺
    交付之Ｒ七－五七四六號自小客車後，立即將車登記在早已遺失身分證之林志龍
    名下，並迅又移轉至林江美雲名下，再註銷原車牌重領，陳文清不甘損失而自訴
    陳柏祺詐欺，業經本院八十七年度自字第四八號、臺灣高等法院台中分院八十七
    年度上易字第二三四七號案件判決無罪確定，此有上開判決影本各一份附於本院
    卷可參，益徵本件亦係「吳代書」者所一手主導之騙局，允無疑義。被告二人應
    無詐欺取財及（行使）偽造私文書之犯行，亦堪認定。
五、綜上所述，被告二人之辯解應可採信，此外復查無其他積極之證據足以證明被告
    二人有何公訴人所指詐欺取財及（行使）偽造私文書之犯行，既不能證明被告二
    人犯罪，爰依法均為無罪判決之諭知。
據上論斷，應依刑事訴訟法第三百零一條第一項判決如主文。
中    華    民    國      八十九      年    十二      月      十三      日
                                      臺灣台中地方法院刑事第七庭
                                          法  官  簡源希
右正本證明與原本無異。
如不服本判決，應於判決送達後十日內向本院提出上訴狀，上訴於臺灣高等法院臺中
分院( 須附繕本 )。
                                          書記官
中    華    民    國      八十九      年       十二      月     十三    日


司法院資訊處製作；財團法人民間司法改革基金會備份。
